臺灣高等法院刑事裁定　　　　　　　　 96年度聲再字第145號
　　再審聲請人
　　即受判決人　甲○○
　　選任辯護人　陳鄭權律師
上列聲請人因貪污案件，對於本院92年度上更（二）字第544號
，中華民國94年3月15日確定判決（臺灣桃園地方法院85年度訴
字第863號，最高法院94年臺上字第7191號），聲請再審，本院
裁定如下：
    主  文
再審之聲請駁回。
    理  由
一、聲請意旨略以：
（一）證人劉奕政之證述，不僅先後矛盾，更與經驗法則有違：
  １、本件原確定判決援引證人劉奕政之證述為論罪依據，劉奕
      政雖於警詢、偵查中證稱曾交付賄款新臺幣30萬元給聲請
      人，惟於脫離檢警控制後即否認交付賄款，縱如原確定判
      決所認劉奕政係於領取工程款數日後即交付回扣，然以聲
      請人所涉2件採購案，理埔樂企業有限公司（以下稱理埔
      樂公司）係先後於83年3月24日、83年5月6日領取工程款
      ，倘劉奕政所稱屬實，劉奕政應先後交付各15萬元賄款，
      而非如其所證1次交付30萬元回扣，足見該證述先後矛盾
      。而劉奕政以被告身分所為自白，縱前後相符，亦需相當
      之補強證據，惟本案卷宗對此付之闕如。
  ２、又聲請人確於不詳時間與劉奕政、向煥昇於河合西餐廳見
      面，而劉奕政當日亦攜帶工程說明書及資料赴約，倘劉奕
      政於當日擬將回扣交給聲請人，自應秘密為之以免他人知
      悉，何需約定於公共場所見面，且攜帶資料要求技術人員
      向煥昇到場解說？足見劉奕政證稱交付賄款一事，顯與經
      驗法則有違。聲請人與劉奕政見面，僅係為交代劉奕政如
      標得工程應妥為施工，並未收受回扣，此亦經在場聽聞之
      證人林漢溏、林大盛、劉兆煌等人證述明確，顯見聲請人
      與劉奕政於西餐廳見面，應係於理埔樂公司得標後施做前
      ，否則劉奕政無須攜帶資料赴約說明，該工程應上為驗收
      請款，甚至尚未施做，故聲請人不可能有收取任何回扣。
  ３、再劉奕政於地方法院審理本案時證稱約於83年3月底 交付
      回扣給聲請人，惟此時桃園國小之櫸木地板工程早已完成
      ，而龍山國小之事務機器採購案尚未開始，劉奕政如何交
      付兩案30萬元之回扣給聲請人？
  ４、縱上所述，證人劉奕政證稱曾交付回扣給聲請人，顯不足
      採。原確定判決對上開重要證據，竟漏未審酌，顯有違誤
      。
（二）證人向煥昇雖證稱曾聽聞證人劉奕政對其妻言及將給付金
      錢給他人，並提及聲請人姓名等語，惟此經劉奕政、劉奕
      政配偶及向煥昇否認，則向煥昇之證言顯係聽聞自他人於
      審判外之陳述，顯無證據能力，原確定判決採為裁判之依
      據，顯非適法。
（三）原確定判決以扣案帳冊為論罪依據，亦非適法：
  １、本件扣案帳冊係因向煥昇於83年3、4月間不滿獎金發放數
      額，懷疑劉奕政剋扣業務，經向煥昇要求，劉奕政始命簡
      彩鳳於83年5月間臨時製作， 故該帳冊自非通常業務上所
      製作之有規律而準確之記載，參以簡彩鳳先後均證稱不解
      帳冊文字意義，純係依劉奕政指示製作，該帳冊自無可能
      經過任何會計人員校對，其正確性顯無從擔保，此經最高
      法院92年度台上字第4284號 刑事判決就本案第2審更審判
      決指明在案，則該帳冊顯未合於與刑事訴訟法第159條之4
      規定，應無證據能力，原確定判決採為論罪依據，顯有違
      誤。
  ２、再帳冊內雖記載有「3成」，為該3成究為回扣或利潤，檢
      察官自應負舉證責任。
  ３、又該帳冊內關於聲請人部分之記載，其中日期部分與聲請
      人所涉龍山國小、桃園國小採購案毫無關連，而桃園國小
      部分之金額亦與理埔樂公司實際得標金額不符，且該帳冊
      對桃園國小於83年3月22日交付支票給理埔樂公司兌領一
      事，竟未記載，亦無前揭採購案之回扣紀錄，則該帳冊究
      係聲請人等收賄之紀錄，亦或是劉奕政刻扣向煥昇獎金，
      事後為取信向煥昇而故意浮報偽造之虛偽記載，均非無疑
      ，本院前審對此未予斟酌，顯有應調查之證據未予調查之
      違誤。
（四）聲請人所涉桃園國小、龍山國小採購案其契約價格是否與
      實際價格有無3成價差可供支付回扣， 聲請人均請求調查
      ，惟桃園國小部分未為任何調查，至龍山國小部分雖有恆
      昶公司回函，然該回函所指機器是否即為本案所指機器？
      該採購案是僅指單純之機體或包含維修服務及零配件？恆
      昶公司對此均未說明，原確定判決即據以認定契約價格高
      於實際價格兩倍有餘，顯有未盡調查之能事。
（五）聲請人曾爭執劉奕政、向煥昇之偵訊筆錄真實性， 其2人
      亦於審理中表示記憶不清，聲請人進而聲請勘驗各該偵訊
      錄音帶或錄影帶以供核實，此涉證人證述之信憑性、偵查
      程序適法與否，且與犯罪事實直接相關，僅需直接勘驗，
      亦無任何調查之困難，然原審均未調查，顯有應於審判期
      日調查之證據未予調查之違法。
（六）縱上所述，本件所提確實之新證據，均為當時業已存在而
      審判時未經注意，且就新證據之形式觀之，已足以動搖原
      確定判決，爰依刑事訴訟法第420條第1項第6款規定， 聲
      請准予再審等語。
二、按有罪之判決確定後，有左列情形之一者，為受判決人之利
    益，得聲請再審︰．．．．六、因發現確實之新證據，足認
    受有罪判決之人應受無罪、免訴、免刑或輕於原判決所認罪
    名之判決者，刑事訴訟法第420條第1項第6款定有明文。 而
    刑事訴訟法第420條第1項第6款所謂「發現確實之新證據」
    ，係指該證據於事實審法院判決前業已存在，為法院、當事
    人所不知，不及調查斟酌，至其後始行發現，且就證據本身
    形式觀察，固不以絕對不須經過調查程序為條件，但必須顯
    然可認為足以動搖原有罪確定判決，而為受判決人無罪、免
    訴、免刑或輕於原判決所認罪名之判決者為限（最高法院33
    年抗字第70號、40年臺抗字第2號、41年臺抗字第1號判例參
    照）。再法院認為再審無理由者，應以裁定駁回，刑事訴訟
    法第434條第1項亦定有明文。
三、經查：本件聲請意旨所指證人劉奕政先後不一之證述何者可
    採、證人向煥昇曾聽聞劉奕政與其妻對話為何、扣案之帳冊
    得否為論罪科刑之依據、聲請人所涉採購案之契約價格與市
    價價差如何、劉奕政及向煥昇之偵訊筆錄真實性等情，均係
    就原確定判決所認定之事實與證據取捨加以爭執。上開聲請
    意旨所舉，均非屬事實審法院判決前業已存在之證據，而為
    法院、當事人所不知，不及調查斟酌，至其後始行發現之情
    形；且就聲請人所提證據本身形式觀察，亦非顯然可認為足
    以動搖原有罪確定判決，自非屬刑事訴訟法第420條第1項第
    6 款所定之「確實之新證據」，聲請人據以聲請再審，顯無
    理由，應予駁回。
據上論斷，應依刑事訴訟法第434條第1項，裁定如主文。
中　　華　　民　　國　　96　　年　　7 　　月　　2 　  日
　　　　　　　　　刑事第４庭審判長法　官  蔡秀雄
　　　　　　　　　　　　　　　　  法　官  鄭水銓
　　　　　　　　　　　　　　　　  法　官  周煙平
以上正本證明與原本無異。
如不服本裁定，應於收受送達後五日內向本院提出抗告狀。
                                  書記官  蕭麗珍
中　　華　　民　　國　　96　　年　　7 　　月　　4 　　日
